【裁判字號】    92,交聲更,24
【裁判日期】    921222
【裁判案由】    違反道路交通管理處罰條例聲明異議
【裁判全文】
臺灣桃園地方法院刑事交通事件裁定                九十二年度交聲更字第二四號
    異  議  人
    即受處分人  甲○○
右列受處分人因違反道路交通管理處罰條例案件，對於交通部公路局新竹區監理所中
壢監理站九十二年三月二十六日所為之處分（原處分案號：壢監裁字第駕裁五三－Ｄ
00000000號），聲明異議，本院裁定後受處分人不服提起抗告，經臺灣高等
法院發回更審，本院裁定如左：
    主      文
原處分撤銷。
甲○○汽車駕駛人，行經有燈光號誌管制之交岔路口闖紅燈，處罰鍰新臺幣貳仟柒佰
元，記違規點數參點。
    理      由
一、按「汽車駕駛人，行經有燈光號誌管制之交岔路口闖紅燈者，處新臺幣（下同）
    一千八百元以上五千四百元以下罰鍰。」；又「汽車駕駛人有左列各款所列條款
    之一者，除依原條款處罰鍰外，並予記點：三  有第四十三條、第五十三條或第
    五十四條情形之一者，各記違規點數三點。」，道路交通管理處罰條例第五十三
    條、第六十三條第一項第三款，分別定有明文。
二、異議意旨略以：本人於一月十二日至中壢大潤發購物回程時，路經中園路欲右轉
    吉林路回家，當時正碰逢吉林路面鋪設工程，將右轉吉林路口封閉，因此車子只
    好直行往前，（事實上前方的兩個路口均不得右轉，是直行上高速公路、大園方
    向）但當時本人至紅綠燈口停車猶豫該如何右轉，而前方右轉車道又封閉施工，
    以致擋住後方車輛，造成回堵，後方車輛直鳴喇叭，而前方工程車又擋住，所以
    是否因此，說時遲、那時快，在紅燈時遭到照相，以不遵守交通標誌指示，遭到
    逕行舉發。若依桃園縣政府警察局桃警交字第○九二○○三二二八五號函說明二
    之內容、及監理站裁決書中舉發違規事實一、不遵守道路交通標誌之指示。那麼
    是否在道路封閉前，就應該做好改道行使標誌，以方便用路人行駛，更何況此地
    又是交通繁忙之地，請法官明查。本人情非得已，且一向開車自認非常遵守交通
    規則。每件事情發生均有其前因後果，而且我也相信判斷事情是非對錯是兼顧情
    、理、法。更何況我並不是作姦犯科，造成社會不安、不可原諒者。我是因為有
    了前述原因，才造成有此後果。所以今天向法院聲明異議的主旨，最主要是想陳
    述，政府要以法令規範人民行為之前，理應明確標示遵循之道，這些先決條件都
    做好了。如果我又知法犯法的話，那麼是不可原諒的。請明察等語。
三、經查，異議人即受處分人（以下簡稱異議人）甲○○於民國九十二年一月十二日
    上午十時五十五分許，駕駛ＸＮ－三○四八號自用小客車，行經中壢市○○路與
    吉林路口有燈光號誌管制之交岔口闖紅燈，經桃園縣警察局裝設之闖紅燈自動照
    相設備攝影後，由該局交通隊員警以其違反道路交通管理處罰條例第六十條第二
    項第三款規定予以舉發後，移送交通部公路總局新竹區監理所中壢監理站裁決異
    議人違反道路交通管理處罰條例第六十條第二項第三款，罰鍰九百元，並依同條
    例第六十三條第一項記違規點數一點，有桃園縣警察局桃警局交字第Ｄ0000
    0000號舉發違反道路交通管理事件通知單、交通部公路總局新竹區監理所中
    壢監理站違反道路通管理事件裁決書各一紙附卷可稽。且前開自動照相設備為壓
    線式感應設施，於紅燈後車輛超越感應線啟動感應設施始照相，本件異議人經查
    採證照片，係紅燈亮起後二點八秒超越停止線，違規事實殊為明確等情，有桃園
    縣警察局九十二年三月十一日桃警交字第○九一二○○三二二八五號函乙件暨照
    片二幀在卷可參，從而異議人確有本件闖紅燈之違規事實，堪以認定。
四、雖異議人辯稱：當時係因右轉吉林路口封閉，工程單位並未做好改道行駛標誌致
    使其違規遭照相取締云云。然先單以舉發照片觀之，異議人違規之交岔路口右轉
    處雖有工程車施工而封閉右轉道路，惟該工程車高度高於一般小客車，封閉之右
    轉道路並無其他車輛通行，異議人在行經該交岔路口前，理應可注意到該交岔口
    封閉右轉道路之異狀而提早作改道之準備；又依異議人異議狀自述：「當時其行
    至紅綠燈口停車猶豫該如何右轉，以致擋住後方車輛，造成回堵，後方車輛直鳴
    喇叭，而前方工程車又擋住」等語配合異議人違規被舉發照片觀之，舉發照片中
    異議人所駕駛之自用小客車與後方車輛仍有一小段距離，且後方車輛均停在停止
    線後方，顯見異議人所稱擋住後方車輛造成回堵經後方車輛直鳴喇叭之情況應在
    異議人被舉發闖紅燈之前，本件顯係異議人因自己造成回堵，且在後方車輛按鳴
    喇叭之窘迫，率予向前闖越紅燈；此外，本件係經科學之照相儀器攝影後據以得
    知異議人之違規情節，其正確性當屬不容置疑，故異議人確有本件行經交岔路口
    闖紅燈之違規情節無疑，異議人雖以當地未設置改道標誌等語置辯，惟此究與其
    闖越紅燈之違規情節不相關涉，所辯無可採取，異議人之聲明異議並無理由。
五、次按交通法庭認為聲明異議有理由或聲明異議雖無理由而原處分不當或違法者，
    應以裁定將原處分經聲明異議部分撤銷，並自為裁定，道路交通案件處理辦法第
    二十條前段定有明文，本件舉發單位係以其違反道路交通管理處罰條例第六十條
    第二項第三款較輕之規定移請處罰，並非援用同條例第五十三條：「汽車駕駛人
    行經有燈光號誌管制之交岔路口闖紅燈者，處新台幣一千八百元以上五千四百元
    以下罰鍰」之較重處罰規定，顯係衡量上開路段正在施工之特殊情況，而未論以
    異議人逕闖紅燈等情，惟查，道路交通管理處罰條例條例第六十條第二項係以同
    章各條別無處罰規定才得適用，該條第二項定有明文，而上開條例同章中已有第
    五十三條「汽車駕駛人，行經有燈光號誌管制之交岔路口闖紅燈者」之處罰規定
    ，為上開條例第六十條第二項第三款「不遵守道路交通標誌、標線、號誌之指示
    者」之特別規定，本件既屬上開條例第五十三條之違規情節，自無從依上開條例
    第六十條第二項第三款處罰之，原處分機關依上開條例第六十條第二項第三款規
    定裁處，其適用法律顯有違誤，本件異議人聲明異議雖無理由，惟原處分適用法
    律有所違誤，本院自得撤銷原處分經聲明異議部分，並依上開條例第五十三條及
    第六十三條第一項第三款規定，自為異議人汽車駕駛人，行經有燈光號誌管制之
    交岔路口闖紅燈，處罰鍰二千七百元，記違規點數三點之裁定。
據上論斷，應依道路交通管理處罰條例第八十七條第二項、道路交通案件處理辦法第
二十條前段，裁定如主文。
中      華      民      國    九十二       年   十 二    月   二十二    日
                                臺灣桃園地方法院交通法庭
                                    法  官   蘇昭蓉
右正本證明與原本無異。
如不服本裁定，應於裁定送達後五日內向本院提出抗告狀。
                                    書記官   邱志堅
中        華        民        國   九十二   年   十二   月    二十六    日


司法院資訊處製作；財團法人民間司法改革基金會備份。
